臺灣士林地方法院刑事判決　　　　　　 99年度簡上字第178號
上　訴　人　臺灣士林地方法院檢察署檢察官
被　　　告　羅榮春
上列上訴人因被告詐欺案件，不服中華民國99年9 月30日本院99
年度審簡字第1156號第一審刑事簡易判決（原聲請簡易判決處刑
案號：臺灣士林地方法院檢察署99年度偵續一字第8 號），提起
上訴，本院管轄之第二審合議庭判決如下：
    主  文
原判決撤銷。
羅榮春意圖為自己不法之所有，以詐術使人將本人之物交付，處
有期徒刑陸月，如易科罰金，以新臺幣壹仟元折算壹日，減為有
期徒刑參月，如易科罰金，以新臺幣壹仟元折算壹日，緩刑貳年
，並應支付被害人梁東方新臺幣捌萬伍仟元，給付方式為：自民
國一百年一月三十日起，按月於每月三十日（若當月無三十日則
為當月最後一日）匯款給付新臺幣伍仟元至被害人梁東方指定之
彰化銀行南港分行帳號：00000000000000號帳戶，至全部清償完
畢為止，如有一期未給付，視為全部到期。
    事  實
一、羅榮春與梁東方於民國96年2 月間結識成為朋友。羅榮春明
    知己於大陸地區廣西省桂林市陽朔縣，並無興建小木屋開發
    為休閒農莊之計畫，僅欲在該處搭建水泥平房自住養老，竟
    意圖為自己不法之所有，於96年3 月間某日，利用自己與梁
    東方之朋友情誼，向梁東方佯稱：伊要前往大陸地區廣西省
    桂林市陽朔縣搭建磚造小木屋3 戶，以經營休閒農莊牟利，
    邀梁東方出資合夥共同經營，致梁東方陷於錯誤，誤認羅榮
    春確有上開搭建磚造小木屋3 戶，以經營休閒農場之計畫，
    而於96年4 月18日，在彰化銀行汐止分行，匯款新臺幣（下
    同）63萬8,600 元至羅榮春在中國銀行桂林分行陽朔支行（
    帳號：000000000000000060號）帳戶內，詎羅榮春提領上開
    金額，用於搭建自住之水泥平房，未依約興建經營休閒農莊
    所需之磚造小木屋，梁東方始知受騙。
二、案經梁東方訴由臺北市政府警察局汐止分局報請臺灣士林地
    方法院檢察署檢察官偵查後聲請簡易判決處刑。
    理  由
壹、程序方面：
一、按被告以外之人於偵查中向檢察官所為之陳述，除顯有不可
    信之情況者外，得為證據，刑事訴訟法第159 條之1 第2 項
    定有明文。因檢察官代表國家偵查犯罪時，原則上均能遵守
    法定程式，且被告以外之人如有具結能力，仍應依法具結，
    以擔保其係據實陳述，故規定「除顯有不可信之情況者外」
    ，得為證據（最高法院93年度臺上字第2397號判決意旨參照
    ）。查證人即告訴人梁東方於偵查中同意具結而為證述，有
    證人結文可證，依現存證據亦查無顯不可信情況。依據刑事
    訴訟法第159 條之1 第2 項之規定，證人即告訴人梁東方於
    檢察官偵查中所為證述自有證據能力。
二、次按被告以外之人於審判外之言詞或書面陳述，除法律有規
    定者外，不得作為證據；被告以外之人於審判外之陳述，經
    當事人於審判程式同意作為證據，法院審酌該言詞陳述或書
    面陳述作成時之情況，認為適當者，亦得為證據。當事人、
    代理人或辯護人於法院調查證據時，知有第159 條第1 項不
    得為證據之情形，而未於言詞辯論終結前聲明異議者，視為
    有前項之同意，刑事訴訟法第159 條第1 項及第159 條之5
    分別定有明文。查證人即告訴人梁東方於警詢中所為陳述，
    固屬傳聞證據，惟檢察官、被告就前揭審判外陳述之證據能
    力，於本院審判期日時並未爭執，且迄至言詞辯論終結前均
    未聲明異議。經核上開證據資料製作時之情況，查無違法不
    當或證明力明顯過低之瑕疵，亦認為以之作為證據應屬適當
    。
三、其次，本案認定事實所引用之文書證據，並無證據證明係公
    務員違背法定程式所取得，亦無刑事訴訟法第159 條之4 之
    顯有不可信之情況與不得作為證據之情形。本院斟酌本案卷
    內之證據並非非法取得，亦無證明力明顯過低之情形，且經
    本院於審判期日依法進行證據之調查、辯論，被告於訴訟上
    之程序權即已受保障，故前揭各該證據，均得採為證據，合
    先敘明。
貳、實體方面：
一、上開犯罪事實，業據被告羅榮春於原審及本院審理時坦承不
    諱，核與證人即告訴人梁東方於警詢、偵查中證述之情節相
    符（見臺灣士林地方法院檢察署98年度他字第465 號卷第10
    至12頁、臺灣士林地方法院檢察署99年度偵續一字第8 號卷
    第103 至105 頁）。而被告確有告知告訴人伊要前往大陸地
    區廣西省桂林市陽朔縣搭建磚造小木屋3 戶，以經營休閒農
    莊牟利，邀告訴人出資合夥共同經營，而告訴人亦因此於96
    年4 月18日匯款63萬8,600 元至被告在中國銀行桂林分行陽
    朔支行（帳號：000000000000000060號）帳戶內，有卷附兩
    造簽訂之合夥開發種養旅遊休閒養老事業協議書影本、彰化
    銀行外匯收支或交易申報書影本各1 份在卷可稽（見臺灣士
    林地方法院檢察署98年度他字第465 號卷第15至16頁、第7
    頁），又由卷附被告所提出其在大陸地區廣西省桂林市陽朔
    縣之農場照片、房屋照片（見臺灣士林地方法院檢察署98年
    度偵續字第216 號卷第50至52頁、第118 、119 頁）可知，
    被告確未搭建足供經營休閒農莊使用之磚造小木屋3 戶，而
    僅搭蓋供己居住之水泥平房1 間無誤。是認被告上開任意性
    自白核與事實相符，可以採取。本案事證明確，被告上開詐
    欺取財犯行，堪予認定，應依法論科。
二、核被告羅榮春所為，係犯刑法第339 條第1 項之詐欺取財罪
    。原審以被告犯罪事證明確，予以論罪科刑，固非無見。惟
    按：(一)中華民國九十六年罪犯減刑條例已於96年7 月4 日公
    布，並自96年7 月16日施行。本件被告之犯罪時間乃在96年
    4 月24日以前，合於上開減刑條例所定之減刑條件，原審判
    決疏未依該減刑條例對被告所處之刑予以減刑，於法自有未
    合。(二)又刑罰之量定，固屬法院自由裁量之職權行使，然刑
    事審判之量刑，在於實現刑罰權之分配正義，故法院對科刑
    判決之被告量刑，應符合罪刑相當原則，使罰當其罪，以契
    合人民之法律感情，此所以刑法第57條明定科刑時應審酌一
    切情狀，尤應注意該條所列各款情形，以為科刑輕重之標準
    （最高法院92年度臺上字第3268號判決意旨參照）。參酌被
    告利用伊與告訴人朋友間之情誼，佯稱其要前往大陸地區廣
    西省桂林市陽朔縣搭建3 戶磚造小木屋以經營休閒農莊牟利
    ，邀告訴人出資合夥經營，詐騙告訴人之金額達63萬8,600
    元，取得款項後竟用以搭蓋供己居住之水泥平房1 戶，足見
    被告惡性不低，又被告雖於原審已與告訴人達成調解，惟渠
    等調解之內容為：被告願給付告訴人20萬元，於99年9 月21
    日前給付告訴人10萬元，其餘10萬元自99年10月30日起，按
    月於每月月底前給付告訴人5 千元，至全部給付完畢為止，
    如有1 期未給付，視為全部到期，給付方式：由被告匯款至
    告訴人所指定之彰化銀行南港分行（帳號：00000000000000
    號）帳戶，有調解筆錄1 份在卷可考，被告按調解之內容僅
    須給付告訴人20萬元，尚且未達其詐得金額之三分之一，故
    認原審量處被告有期徒刑5 月，自有未合，量刑猶嫌過輕，
    從而，檢察官認原審未斟酌上情，而以原審量刑過輕為由提
    起上訴，為有理由。是原判決既有上開可議之處，自應由本
    院將原判決予以撤銷改判。爰審酌被告僅有於76年間，因過
    失傷害案件，經法院判處有期徒刑3 月，得易科罰金確定，
    於76年12月9 日執行完畢之前案紀錄，有臺灣高等法院被告
    前案紀錄表1 份在卷足參，素行尚佳，惟不思以正當途徑賺
    取金錢，竟利用與告訴人間之朋友情誼，佯稱要搭建3 戶磚
    造小木屋以經營休閒農莊，詐騙告訴人金額達63萬8,600 元
    ，竟用以搭蓋供己居住之水泥平房，被告犯罪手段惡劣，告
    訴人所受損害非輕，惟念被告犯後坦承犯行，且與告訴人達
    成調解，堪信其有悔意，犯後態度尚佳，復衡諸被告與告訴
    人調解之內容為被告僅需給付告訴人20萬元，尚未達其詐得
    金額之三分之一等一切情狀，量處如主文第2 項所示之刑，
    並諭知易科罰金之折算標準，以示懲儆。又查被告犯罪之時
    間係在96年4 月24日以前，且合於中華民國九十六年罪犯減
    刑條例第2 條第1 項第3 款所規定之減刑條件，應依該條例
    之規定減其宣告刑二分之一如主文第2 項所示，並諭知易科
    罰金之折算標準。
三、末查，被告前雖於76年間，因過失傷害案件，經法院判處有
    期徒刑3 月，得易科罰金確定，於76年12月9 日執行完畢，
    惟5 年以內未曾因故意犯罪受有期徒刑以上刑之宣告，有上
    開被告前案紀錄表在卷可參。又被告犯罪後已與被害人梁東
    方達成民事調解，調解內容已如前述，且被告已給付115,00
    0 元之調解金，業據告訴人陳明無誤（見本院99年度簡上字
    第178 號99年12月28日審判筆錄第3 頁），顯見被告確具悔
    意，經此偵、審程序及科刑教訓後，應當知所警惕，信無再
    犯之虞，本院因認對於被告所宣告之刑，以暫不執行為適當
    ，爰依刑法第74條第1 項第2 款規定，併予宣告緩刑2 年，
    並命被告應遵守下列緩刑條件：應支付被害人梁東方8 萬5
    千元，給付方式為：自100 年1 月30日起，按月於每月30日
    （若當月無30日則為當月最後一日）匯款給付5 千元至被害
    人梁東方指定之彰化銀行南港分行帳號：0000 0000000000
    號帳戶，至全部清償完畢為止，如有一期未給付，視為全部
    到期，以勵自新。又上開緩刑條件，依刑法第74條第4 項規
    定，上開條件內容得為民事強制執行名義，且依同法第75條
    之1 第1 項第4 款規定，違反上開之負擔情節重大，足認原
    宣告之緩刑難收其預期效果，而有執行刑罰之必要者，得撤
    銷緩刑之宣告，併此指明。
據上論斷，應依刑事訴訟法第455 條之1 第1 項、第3 項、第36
9 條第1 項前段、第364 條、第299 條第1 項前段，刑法第339
條第1 項、第41條第1 項前段、第74條第1 項第2 款、第2 項第
3 款，刑法施行法第1 條之1 ，中華民國九十六年罪犯減刑條例
第2條 第1 項第3 款、第7 條、第9 款，判決如主文。
本案經檢察官顏珮珊到庭執行職務。
中    華    民    國  100     年    1     月    7    日
                  刑事第七庭審判長法  官  王美玲
                                  法  官  高雅敏
                                  法  官  張明儀
以上正本證明與原本無異。
本件不得上訴。
                                  書記官  林蔚菁
中    華    民    國   100    年    1     月    7     日
附錄本案論罪科刑法條：
刑法第339 條第1 項：
意圖為自己或第三人不法之所有，以詐術使人將本人或第三人之
物交付者，處5 年以下有期徒刑、拘役或科或併科1 千元以下罰
金。